臺灣板橋地方法院交通事件裁定　　　　100年度交聲字第513號
原處分機關　交通部公路總局臺北區監理所板橋監理站
異　議　人
即受處分人　蔡萬春
上列異議人即受處分人因違反道路交通管理處罰條例案件，對於
交通部公路總局臺北區監理所板橋監理站100 年2 月14日板監裁
字第裁41-C00000000號處分聲明異議，本院裁定如下：
    主  文
原處分撤銷。
蔡萬春汽車駕駛人，於吊扣期間駕駛汽車經測試檢定酒精濃度超
過規定標準，吊銷各級車類之駕駛執照年，並應接受道路交通
安全講習。
    理  由
一、原處分意旨略以：異議人即受處分人蔡萬春於民國99年12月
    2 日23時34分許，騎乘車牌號碼K8X-138 號重型機車，行經
    新北市○○區○○路354 巷巷口處，為警攔查，經測試檢定
    吐氣所含酒精濃度0.58MG/L，而有「駕駛執照吊扣期間駕駛
    汽車，且酒精濃度超過規定標準」之違規行為，經臺北縣政
    府（現改制為新北市政府）警察局中和第二分局員警當場舉
    發。嗣原處分機關於100 年2 月14日以板監裁字第裁41-C00
    000000號裁決書，依道路交通管理處罰條例第35條第3 項之
    規定，處罰鍰新臺幣（下同）60,000元整，並吊銷駕駛執照
    ，3 年內不得重新考領，另依同條例第24條第1 項第2 款（
    裁決書漏載此條）規定，施以道路交通安全講習等語。
二、本件聲明異議意旨略以：異議人於上開時、地酒後騎乘機車
    ，業經臺灣板橋地方法院檢察署檢察官為緩起訴處分，並已
    向國庫繳納罰鍰20,000元整，基於「一事不二罰」之原則，
    不應再受行政裁罰，為此聲明異議，請求撤銷原處分云云。
三、按汽車駕駛人飲用酒類後其吐氣所含酒精濃度超過每公升0.
    25毫克以上者，不得駕車，道路交通安全規則第114 條第2
    款定有明文；又按汽車駕駛人，駕駛汽車經測試檢定酒精濃
    度超過規定標準者，處1 萬5 千元以上6 萬元以下罰鍰，並
    當場移置保管該汽車及吊扣其駕駛執照1 年；汽車駕駛人經
    依第1 項規定吊扣駕駛執照，並於吊扣期間再有第1 項情形
    者，處6 萬元罰鍰，並當場移置保管該汽車及吊銷其駕駛執
    照，道路交通管理處罰條例第35條第1 項、第3 項定有明文
    ；又按汽車駕駛人，有道路交通管理處罰條例第35條第1 項
    規定之情形者，應接受道路交通安全講習；汽車駕駛人，曾
    依該條例第35條第3 項前段規定吊銷駕駛執照者，3 年內不
    得考領駕駛執照，同條例第24條第1 項第2 款、第67條第2
    項亦分別定有明文；又按汽車駕駛人，因違反本條例及道路
    交通安全規則之規定，受吊銷駕駛執照處分時，吊銷其持有
    各級車類之駕駛執照，同條例第68條定有明文。
四、次按行政罰法第26條規定：「一行為同時觸犯刑事法律及違
    反行政法上義務規定者，依刑事法律處罰之。但其行為應處
    以其他種類行政罰或得沒入之物而未經法院宣告沒收者，亦
    得裁處之。前項行為如經不起訴處分或為無罪、免訴、不受
    理、不付審理之裁判確定者，得依違反行政法上義務規定裁
    處之。」即所謂一事不二罰原則，探究其立法目的，無非以
    一行為同時觸犯刑事法律及違反行政法上義務規定時，由於
    刑罰與行政罰同屬不法行為之制裁，而刑罰之懲罰作用較強
    ，依刑事法律處罰即足資警惕，實無一事二罰再處行政罰之
    必要。又刑事訴訟法第253 條之1 所指之緩起訴處分，其中
    檢察官命被告為金錢給付部分，法另明定得為民事強制執行
    名義，受處分人因上開緩起訴處分而剝奪其財產權，該經被
    告同意之金錢給付義務實具有強制性及懲罰性。而緩起訴處
    分形式上固非如易科罰金，係以支付金錢作為自由刑之替代
    ，惟緩起訴實為「暫時之不起訴」，如被告不能履行所附加
    之負擔，檢察官仍應撤銷緩起訴，並依法追訴。是倘被告履
    行經由緩起訴處分所附條件，即得免遭檢察官啟動聲請簡易
    判決處刑或起訴等程序，依此觀之，顯仍具有替代刑罰之效
    果，廣義而言，應屬前揭所稱之「實質刑事法律處罰」，而
    有行政罰法第26條第1 項一事不二罰規定之適用。且刑事訴
    訟法第253 條之1 第1 項係91年2 月8 日增訂，行政罰法則
    於94年2 月5 日公布，制定在後之行政罰法第26條第2 項既
    僅臚列「不起訴處分或無罪、免訴、不受理、不付審理之裁
    判確定者」，排除一事不二罰原則之適用，而未將「緩起訴
    處分」一併納入，應係立法者有意排除，而非法律漏洞。且
    緩起訴處分實質上既非不能證明行為人之犯罪事實，如命為
    支付一定金額之負擔，與實質受罰無異，自與上開行政罰法
    第26條第2 項列舉之不起訴處分等情形迥然有別，仍無從比
    附援引而為相同之處置。如若不然，則刑事被告如經法院循
    審判程序判處罰金或得以易科罰金之拘役或有期徒刑，無論
    受罰情形如何，均得以援用行政罰法第26條第1 項之規定，
    免於處以行政秩序罰之雙重不利益；至於藉由緩起訴處分而
    節省司法資源者，在基於實質懲罰目的而其財產權遭受剝奪
    之餘，卻仍另須繳納一定金額之行政罰鍰，其結果勢必降低
    刑事被告接受緩起訴處分之意願，而反噬緩起訴處分替代繁
    複刑事審判程序之制度性機能。準此以言，行政罰法第26條
    第2 項既未將緩起訴處分列舉其中，本於「例外規定從嚴解
    釋」之法理及前揭說明，自不能將條文中「不起訴處分」之
    範圍，擴及於性質顯不相同之「緩起訴處分」。是以，緩起
    訴處分期間尚未屆滿之前，自不得認為已有不起訴處分之法
    律效果，核無適用行政罰法第26條第2 項規定之餘地。
五、經查：本件異議人蔡萬春之重型機車駕駛執照前於99年1 月
    11日因案吊扣12個月，吊扣期間自99年1 月11日起至100 年
    1 月10日止乙節，有異議人之機車、汽車駕照基本資料在卷
    可參，而異議人於上開駕駛執照吊扣期間之99年12月2 日23
    時34分許，騎乘車牌號碼K8X-138 號重型機車，在新北市○
    ○區○○路354 巷巷口處，因酒後騎乘機車為警攔檢，並經
    酒精濃度檢測為每公升0.58毫克等情，亦有新北市政府警察
    局舉發違反道路交通管理事件通知單1 紙在卷可參，則原處
    分機關於99年12月2 日依道路交通管理處罰條例第35條第3
    項規定，裁處罰鍰6 萬元，並吊銷駕駛執照，三年內禁考，
    原無違誤。惟異議人前開酒後騎乘機車之行為，除構成道路
    交通管理處罰條例第35條第3 項之交通違規事由外，其刑事
    部分，復以犯公共危險罪移送臺灣板橋地方法院檢察署，經
    受處分人同意向國庫支付2 萬元後，由該署檢察官以99年度
    速偵字第7643號為緩起訴處分，並經臺灣高等法院檢察署檢
    察長以100 年度上職議字第681 號駁回再議確定，受處分人
    並已向國庫支付2 萬元完畢在案，並有上開緩起訴處分書、
    處分書、臺灣高等法院被告前案紀錄表、臺灣板橋地方法院
    檢察署自行收納款項收據等各1 份存卷可佐。是本件異議人
    之緩起訴處分期間既迄101 年1 月10日始行屆滿，異議人之
    緩起訴處分期間屆滿前，刑事訴訟程序尚未終局確定，則原
    處分機關於異議人緩起訴期間屆滿前所為罰鍰處分，與行政
    罰法第26條第1 項前段、第2 項之規定有違，是原處分機關
    於100 年2 月14日以板監裁字第裁41-C00000000號裁決書裁
    處異議人罰鍰6 萬元，與行政罰法第26條第1 項前段、第2
    項之規定有違，難認妥適，此部分應俟上開緩起訴處分期間
    屆滿而受處分人確定是否受刑事追訴、處罰後，再由行政機
    關另為適法之處分，故應由本院將原處分關於罰鍰部分撤銷
    。至於裁處吊銷異議人駕駛執照3 年，並施以道安講習之行
    政裁罰及施以道安講習部分，因屬行政罰法所稱之「其他種
    類行政罰」，為兼顧維護公共秩序之目的，原處分機關仍得
    依法併予裁處，則與行政罰法第26 條 第1 項但書規定相符
    ，並無違誤，惟因本件酒後駕車乃單一違規行為，原處分機
    關所為之處分應視為一整體而無從予以割裂，故仍應由本院
    撤銷原處分，並自為裁罰如主文所示。
六、應依道路交通管理處罰條例第87條第2 項、道路交通事件處
    理辦法第19條，裁定如主文。
中    華    民    國    100    年    3    月    15    日
                     交通法庭      法  官     魏俊明
上列正本證明與原本無異。
如不服本裁定，應於裁定送達後五日內敘明抗告理由，向本院提
出抗告狀。
                                   書記官     陳香君
中    華    民    國   100    年    3     月    16    日